臺灣高等法院臺南分院刑事判決
　　　　　　　　　　　　　　94年度上重更(六)字第29號　Ａ
上　訴　人
即　被　告　甲○○
　　　　　　　　　　（現因案在臺灣臺北監獄執行）
選任辯護人　盧奇南　律師
上列上訴人因殺人案件，不服臺灣雲林地方法院82年度重訴字第
7號中華民國83年5月27日第一審判決（起訴案號：臺灣雲林地方
法院檢察署81年度偵緝字第3號、82年度偵字第926號），提起上
訴，本院判決後（本院83年度上重訴字第1503號、91年度上重更
緝(二)字第173號、91年度上重更(三)字第445號、92年度上重更(四)字
第101號、92年度上重更(五)字第343號），經最高法院第六次回更
審，本院判決如下：
    主  文
原判決關於甲○○部分撤銷。
甲○○共同殺人，處有期徒刑拾伍年，禠奪公權柒年。
未扣案之手槍壹支及利刃壹把均沒收。
    事  實
一、甲○○前曾聞悉曾躍興（民國48年 7月16日生）因故在外揚
    言，欲殺掉甲○○，致甲○○心生不滿，且曾躍興又於80年
    6 月29日酒後撥打電話找甲○○理論，並向其揚稱：「我知
    道你現在很【堵爛】我。」等語，導致甲○○更加不滿，乃
    萌生先下手殺害曾躍興之殺機，因而與陳錫源（民國54年12
    月20日生）、曾金輝（民國43年10月13日生）、李劍明（民
    國51年 9月24日生）（以上三人所涉共同殺人罪，業已經本
    院前審分別判處陳錫源有期徒刑十三年，禠奪公權七年確定
    ；曾金輝有期徒刑十五年，禠奪公權八年確定；李劍明有期
    徒刑十四年，禠奪公權七年確定，並均入監執行，現均出獄
    假釋中）及張閔騫（民國53年11月7日生，綽號「王仔」，
    另犯運輸手槍罪被判處有期徒刑五年確定而在監執行中，嗣
    於83年1月12日死亡）等人，於不詳時地，共同謀議由甲○
    ○準備行兇之制式手槍一支、子彈若干顆及利刃一把，先至
    高雄計誘曾躍興至嘉義縣東石鄉掌潭村1鄰掌潭9之32號李劍
    明住處，再與曾金輝、張閔騫在該處會合，然後由甲○○、
    曾金輝、張閔騫共同強押曾躍興至雲林縣東勢鄉○○村○○
    路34號（起訴書誤載為同安路，見80年度偵字第3528號卷第
    90頁所附之戶籍謄本）曾金輝舊宅，並依曾金輝之提議，選
    定其舊宅附近，地點偏僻之同安農場，由甲○○以其所有之
    手槍將曾躍興射殺後，以由李劍明、陳錫源負責購買之汽油
    及鐵桶焚毀屍體，以湮滅證據及掩藏犯行。
二、甲○○、李劍明、陳錫源、曾金輝、張閔騫五人議定上開計
    劃後，即基於共同殺人、妨害自由、持有槍彈及損壞屍體之
    犯意聯絡，先由甲○○依上開計劃行事，於80年 6月30日晚
    上，隻身前往高雄市，當晚即打電話與曾躍興聯絡，約曾躍
    興於次日（即80年7月1日）至其投宿飯店見面，曾躍興依約
    於同年7月1日上午10時許，至飯店與甲○○會面，午飯後甲
    ○○乃佯邀曾躍興一起前往嘉義縣東石鄉掌潭村一鄰掌潭 9
    之32號李劍明住處遊玩，約於當日下午1、2時許抵達李劍明
    上開住處，曾金輝、張閔騫亦依計劃陸續到達，至同日下午
    5 時許，甲○○遂持其所有事前準備之制式手槍一支及子彈
    若干顆與利刃一把，與曾金輝、張閔騫共同將曾躍興押入甲
    ○○所駕駛之小客車，強押至雲林縣東勢鄉○○村○○路34
    號曾金輝舊宅後，而剝奪曾躍興行動自由。甲○○復以電話
    通知負責準備焚屍工具之李劍明、陳錫源二人立即購買準備
    將曾躍興殺害後予以焚屍用之汽油五桶及鐵桶一個。陳錫源
    接悉通知即依計劃於當晚8時許駕駛000－0000號自用小客車
    搭載李劍明，先到嘉義縣朴子鎮○○路○段783號王謝玉藟經
    營之「龍興五金行」購買30公升裝塑膠桶三個，旋至鄰近中
    油朴子加油站加滿三桶汽油後，駕車駛往曾金輝上開舊宅，
    途經雲林縣北港鎮、四湖鄉，而在四湖鄉○○村○○路六八
    號之八即四湖參天宮對面之佳津小吃店內暫停休息，李劍明
    、陳錫源二人即借用該店之電話（號碼： 0000000號）與甲
    ○○之呼叫器連絡，由甲○○、曾金輝以曾金輝宅內之電話
    （號碼：0000000號）回話並交代行駛路線，於同晚9時30分
    許，由曾金輝駕車到雲林縣東勢鄉賜安宮廟前接應，並帶路
    至其舊居處，由甲○○指揮陳錫源，李劍明、曾金輝將汽油
    塑膠桶移至甲○○所有自用小客車後行李箱。甲○○見李劍
    明尚未備妥大鐵桶，乃再指使李劍明、陳錫源即刻駕車出去
    尋找可盛裝屍體之大鐵桶，李劍明、陳錫源乃於同晚10時許
    在雲林縣東勢鄉○○村○○路 77之3號處尋得鐵桶一個，二
    人共同將鐵桶搬上車，並載至鄰近同安路 116號楊森貴所經
    營之鐵工廠，以新臺幣（以下同）五十元代價，委請楊森貴
    焊割桶蓋後載回曾金輝舊宅，交給甲○○而完成計劃分擔之
    工作後，即先行離去，再由甲○○、曾金輝、張閔騫等人繼
    續完成後續計劃，甲○○見焚屍工具準備妥當後，旋於同晚
    10時多，即與曾金輝、張閔騫共同接續剝奪曾躍興之行動自
    由，強押曾躍興，並將汽油、鐵桶等搬運到距曾金輝舊宅約
    二百公尺之雲林縣東勢鄉同安農場之產業道路旁，由甲○○
    持其所有之制式手槍裝填子彈，將曾躍興射殺倒地，於曾躍
    興死亡後，再由甲○○、曾金輝、張閔騫以甲○○所有之上
    開不詳型式利刃一把，共同將曾躍興屍體支解，並裝入李劍
    明、陳錫源備妥之上開鐵桶內，以汽油焚燒屍體，以湮滅證
    據及掩藏犯行後，即逃離現場。嗣於翌日（即87年7月2日）
    上午7時30分許前來上班之同安農場主任侯振添及技術員周
    盟國，在該農場之產業道路旁，發現上開燃燒之鐵桶並有臭
    味發出而查覺有異，於9時40分報警循線查獲上情。
三、案經雲林縣警察局台西分局報請臺灣雲林地方法院檢察署檢
    察官相驗後，自動檢舉偵查起訴。
    理  由
壹、關於證據能力方面
  一、按被告以外之人於審判外之陳述，雖不符前四條之規定，
      而經當事人同意於審判程序作為證據，法院審酌該言詞陳
      述或書面陳述作成時之情況，認為適當者，亦得為證據。
      當事人、代理人或辯護人於法院調查證據時，知有第159
      條第 1項不得為證據之情形，而未於言詞辯論終結前聲明
      異議，視為有前項之同意，刑事訴訟法第159條之5定有明
      文。
    (一)查本件被告犯罪事實之證據方法，經本院準備程序逐一提
      示予檢察官、被告及辯護人，並經被告之辯護人陳明：對
      於所有書證，及除共同被告李劍明、陳錫源、曾金輝於警
      詢所言無證據能力外，其他供述證據之證據能力均無意見
      ，對證人黃嘉郎、黃彥維之證言之證據能力亦無意見，但
      爭執其證明力等語（本院卷第114頁），是被告及其辯護
      人已經本院一一開示上開各項證據方法，並逐一審視上開
      證據方法後而表明無意見（除李劍明、陳錫源、曾金輝之
      警詢筆錄外），足見已明知就上開證言供述證據（除李劍
      明、陳錫源、曾金輝之警詢筆錄外）有部分有第159條第1
      項不得為證據之情形而仍表示無意見，自可視同意列為本
      案之證據方法。
    (二)又查，證人黃嘉郎、黃彥維、周盟國、楊森貴、曾照林、
      莊豐安等人於警詢所為之陳述，警方雖未令其具結，惟司
      法警察或司法警察官於詢問證人時，就刑事訴訟法第186
      條至第189條及第193條與證人具結之相關規定，並未在準
      用之列，是警方詢問上開證人雖未令其具結，尚無違法可
      言，合先敘明。且查，上開證人於警詢供證係出於自由意
      志，且前揭警詢筆錄，係說明其距案發時間最近，記憶最
      清晰之事實情節，再參以上開證人均與素無怨隙，衡情當
      無妄加構陷可能，應具有較可信之特別情況。
    (三)至上開證人黃嘉郎等人於檢察官偵查中所為之陳述是否具
      有證據能力，應以該陳述作成之客觀條件及環境，例如：
      陳述人於接受偵訊時之心理狀態是否健全、有無受到脅迫
      、利誘或欺詐等因素，作為判斷之依據。經查上開證人黃
      嘉郎等人於檢察官偵查中，經以證人之身分具結作證，且
      參以其等證言係在檢察官偵查時所為之陳述，因檢察官與
      法官同為司法官署，衡諸實務運作，檢察官實施刑事偵查
      程序，應能恪遵法定程序之要求，而未有違法取供之情事
      ，應無所謂「顯有不可信」之情形。
    (四)綜上所陳，上開證人黃嘉郎等人於警詢及檢察官偵查中所
      為之證言，雖係被告以外之人於審判外之陳述，被告及其
      辯護人既已明知就上開供述證據有第159條第1項不得為證
      據之情形而仍表示無意見，自可視同意列為本案之證據方
      法，本院並參酌該言詞陳述或書面陳述作成時之情況，認
      為適當，亦如前述，自認應具有證據能力，先行敘明。
  二、被告及其辯護人以：共同被告李劍明、陳錫源、曾金輝於
      警詢所言，為審判外之陳述，無證據能力云云，惟查：
    (一)按共同被告李劍明、陳錫源、曾金輝於警詢所為關於被告
      甲○○部分之供述，固係屬「證人」之身分，然司法警察
      或司法警察官於詢問證人時，並無具結規定之適用，是警
      方雖未令其具結，尚無違法可言，合先敘明。
    (二)又查，共同被告李劍明、陳錫源、曾金輝於警詢所為之供
      證，固屬被告以外之人於審判外所為之言詞陳述，然查上
      開共同被告陳錫源等人於警詢之供證係出於自由意志（詳
      如後敘），雖於審判時均翻異前供，而為與警詢筆錄不同
      之陳述，但其等於警詢中已就如何殺害並焚燒被害人曾躍
      興之經過情形等細節均供述一致，且參以，前揭警詢筆錄
      ，係說明其距案發時間最近，記憶最清晰之事實情節，再
      參以共同被告李劍明、陳錫源、曾金輝與被告甲○○彼此
      情誼均匪淺，衡情當無妄加構陷可能，應具有較可信之特
      別情況，且其等所供情節確為證明被告彼此間涉犯本件犯
      罪事實存否所必要，符合修正後刑事訴訟法第159條之2傳
      聞證據例外之規定，自得採為證據。
    (三)再查，共同被告李劍明、陳錫源、曾金輝之警詢筆錄，於
      原審法院、本院前次歷審及本院本次審理中，均經一一提
      示並告以證言要旨，踐行調查程序，使被告甲○○有辯論
      之機會，而被告於本院審理中，就本院所提示之上開供述
      證據，復表示無意見（本院卷第146頁），並未認有再予
      傳訊及加以詰問必要，即令本庭審判長訊以「尚有何證據
      請求調查？」時，被告亦答稱「無」，顯已消極捨棄其於
      審判中之詰問權，併予敘明。
  三、又按中華民國92年1月14日修正之刑事訴訟法施行前，已
      繫屬於各級法院之案件，其以後之訴訟程序，應依修正刑
      事訴訟法終結之，但修正刑事訴訟法施行前已依法定程序
      進行之訴訟程序，其效力不受影響，刑事訴訟法施行法第
      7條之3定有明文。又按刑事訴訟法係92年1月14日修正，
      同年2月6日公布，並於同年9月1日施行。查本案經原審法
      院及本院歷審於調查程序中所傳訊之證人，雖非經審判程
      序進行交互詰問，然係於刑事訴訟法新制92年9月1日施行
      前所進行之訴訟程序，然依前揭規定，仍具效力，而有證
      據能力，一併說明。
貳、認定犯罪事實所憑之證據及理由
  一、訊據上訴人即被告甲○○坦白承認：80年7月1日10時許，
      在高雄市與被害人曾躍興碰面，並邀約於當日下午1、2時
      許，同車前往李劍明住處，且旋與曾躍興、曾金輝至曾金
      輝位於雲林縣東勢鄉同安村舊宅，因被害人曾躍興曾揚言
      要殺我，所以就先下手，當日我是持手槍將被害人曾躍興
      射殺倒地後，由張閔騫將屍體放入大鐵桶澆上汽油焚燒，
      汽油及鐵桶是我叫李劍明及陳錫源購買的等情，惟辯稱：
      我與被害人曾躍興是多年好友，並非因走私槍枝分贓不均
      而萌生殺機，而是因當天是因為他揚言要殺我，大家談得
      不愉快，且大家都有吸毒迷迷糊糊又隨身帶有手槍，才會
      一時衝動而掏槍將被害人曾躍興射殺身亡，並非經過事前
      謀議的，且是我一人所為，事後也沒有將被害人曾躍興肢
      解，而是由張閔騫直接將被害人曾躍興之屍體放入大鐵桶
      澆上汽油焚燒，叫李劍明及陳錫源購買汽油是因為我所住
      之地方偏僻又在逃亡中，加油不方便，才準備供汽車隨時
      加油用，而鐵桶是要試槍用的云云。
  二、經查被告甲○○如何於80年7月1日10時許，在高雄市與被
      害人曾躍興碰面，並邀約於當日下午1、2時許，同車前往
      李劍明住處，且旋與曾躍興、曾金輝至曾金輝位於雲林縣
      東勢鄉同安村舊宅，並由被告甲○○持手槍將被害人曾躍
      興射殺身亡，及被害人曾躍興死亡後，其屍體遭放入大鐵
      桶以汽油焚燒，而汽油及鐵桶是同案被告李劍明、陳錫源
      所購買等事實，經調查結果有下列證據可資證明：
    (一)被告甲○○於本院審理時自白上開事實不諱（本院卷第15
      7至159頁）。
    (二)同案共同被告陳錫源於警詢中之供述
    (1)同案共同被告陳錫源於警詢中供述：「80年7月1日晚上10
      時左右，在雲林縣東勢鄉○○村○○路34號曾金輝住處，
      由甲○○、李劍明、曾金輝及我本人，以及另一位胖胖男
      子（經查係張閔騫）等人共同將殺害曾躍興殺害並予以焚
      屍。」、「我於80年7月1日下午16時30分左右，與李劍明
      在其嘉義縣東石鄉掌潭村掌潭9之32號住處等候，由甲○
      ○、曾金輝、張閔騫等三人押被害人曾躍興到李劍明住處
      ，商談殺害事宜，17時左右甲○○等人駕車離開，我和李
      劍明留在其家中負責連絡事宜。」、「甲○○將被害人曾
      躍興載走後，李劍明打電話到我家（我先回家洗澡）叫我
      開車載他，說被害人曾躍興被殺害後要焚屍，我載李劍明
      先到嘉義縣朴子鎮一家五金裝塑膠桶三個，旋至鄰近中油
      朴子加油站加滿三桶汽油後，駕車駛往曾金輝舊宅，由甲
      ○○、曾金輝及我本人將汽油塑膠桶移至甲○○所有自用
      小客車後行李箱，我再和李劍明在附近一處蓋完工公寓取
      得鐵桶一個，二人共同將鐵桶搬上車，並載至鄰近同安路
      鐵工廠，請工廠老闆焊割桶蓋後，載回曾金輝舊宅。」等
      語明確（警卷第1、2頁）。足見同案共同被告李劍明、陳
      錫源均係聽命被告行事，而與被告甲○○等人有殺害被害
      人曾躍興之犯意聯絡。
    (2)雖陳錫源於偵、審時均一再否認上開供述為真正，並於原
      審及本院更(三)審理時辯稱：於警詢時遭受刑求云云（見原
      卷第57頁反面、第181頁，本院上重更(三)字卷第87頁）。
    (3)然查：證人即當時承辦及製作筆錄之雲林縣警察局偵查員
      林水木於本院更(一)審調查時到庭證稱：「（問：製作筆錄
      有刑求情事？）沒有，係借別單位問筆錄，不可能刑求，
      當時我們有提供很多佐證，是在其自由意思供述下所作的
      筆錄」等語（見本院更(一)審卷第46頁），嗣於本院更(四)審
      調查時亦證稱：「（問：曾躍興被殺焚屍案你是否有參與
      ？）有參與（偵辦）。（問：共同被告陳錫源的筆錄是否
      你問的？）是的。（問：陳錫源在庭訊說有遭到刑求，是
      否有這回事？）沒有。在訊問時都是在嘉義縣刑警隊訊問
      不可能刑求」等語（見本院更(四)審92年 3月24日訊問筆錄
      ），再於本院更(五)審審理時復結證稱：上開筆錄記載內容
      ，係借提陳錫源時，陳錫源自己說出來的等情（見本院更
      (五)審卷第 239頁），證人林水木均否認有刑求陳錫源之情
      事。
    (4)次查，證人即於林水木製作陳錫源筆錄時在場之嘉義縣警
      察局偵查員張煙明於本院更(一)審調查時亦證稱：當時在場
      有內湖分局及其他分局，人很多，不可能有刑求之事等語
      （見更(一)審卷第38頁），證人張煙明與製作筆錄之林水木
      分屬嘉義與雲林縣警察局，彼此所屬單位不同，亦證稱陳
      錫源並無遭刑求之情事，且陳錫源當時係因涉嫌與被告及
      李劍明等人共同擄人勒贖案件（即嘉義地方法院檢察署80
      年度偵字第3086號擄人勒贖案件），而該擄人勒贖之犯罪
      地在台北市內湖區，屬台北市政府警察局內湖轄區，因被
      告向被害人家屬勒取新台幣一億元贖金，屬重大刑事案件
      ，內政部警政署刑事警察局並派員指揮偵辦，被告與陳錫
      源等人當時躲藏在嘉義縣山區，經刑事警察局指揮嘉義縣
      、市及其他共同偵辦之警局警員，發動陸空聯合搜索，在
      該山區逮捕陳錫源及其他共犯（被告甲○○則兔脫），故
      於被告經警逮捕後訊問時，至少應有參與之刑事警察局、
      台北市警察局內湖分局、雲林縣警察局及嘉義縣、市警察
      局等不同單位之警員在場或等候製作筆錄查證案情，足見
      證人張煙明證稱當時在場有內湖分局及其他分局之人很多
      ，不可能有刑求乙情，應屬實情。
    (5)再佐以，經本院更(四)審向臺灣嘉義看守所調取有關陳錫源
      當時入所前之健康檢查表時，因該登記簿已銷燬，致已無
      法證明陳錫源當時入所時身體是否有無傷痕等情，有該所
      92年 3月28日嘉所豐徫字第0920000399號函及附件在卷可
      憑（見本院更(四)審卷第144至147頁）。
    (6)末查，同案被告陳錫源於80年 8月13日為警逮捕到案，於
      同日14時50分在嘉義縣警察局製作筆錄時，被告甲○○及
      共犯李劍明、曾金輝、張閔騫等人均尚未到案，警方尚無
      法從其他共犯得知被害人曾躍興被殺害之經過，故如非陳
      錫源自己供出上開情事，警方如何能得知上情而據以作成
      筆錄？且若承辦警員有刑求乙事，則何以上開筆錄僅記載
      陳錫源參與購買汽油及鐵桶之情節，並未使陳錫源承認參
      與下手實施殺害被害人曾躍興及肢解焚屍之情節。
    (7)綜合上情以觀，無法證明同案被告陳錫源於警詢中有被刑
      求或上開筆錄不真實之情事，顯見同案被告陳錫源於警詢
      中之供述應係任意性之自白，是本件同案共同被告陳錫源
      雖稱於警詢時遭受刑求及否認上開陳述之真實，均無足採
      。
    (三)共同被告曾金輝於警詢中之供述
    (1)共同被告曾金輝於警詢中供稱：「我並未共同槍殺曾躍興
      及焚屍。但從甲○○等人限制曾躍興行動，而後押曾躍興
      至我家（雲林縣東勢鄉○○村○○路34號）我都參與。」
      、「我們於87年7月1日下午16時30分左右，在嘉義縣東石
      鄉掌潭村掌 9之32號李劍明家，當時有甲○○、陳錫源、
      曾躍興及綽號『王仔』（即張閔騫）與我共六人在場，由
      甲○○叫我與綽號『王仔』之人強押曾躍興上甲○○座車
      ，我自開一部車帶路前往我設籍於雲林縣東勢鄉○○村○
      ○路34號老家」、「．．．陳錫源、李劍明於當日（1 日
      ）下午21時30分許，開車到我家共載了三桶汽油，由我與
      陳錫源、甲○○各提一桶，搬至甲○○車後行李箱。」、
      「我幫忙提汽油至甲○○轎車後，陳錫源與李劍明隨即開
      車離去，過了約二十分鐘，他們載了一個鐵桶，放置車後
      座，我有看到，並未幫忙搬運，但隨後陳錫源、李劍明離
      去時，我看到該鐵桶已在甲○○車上。」、「離去前，甲
      ○○曾邀我將曾躍興挾持殺害，但我不願意，也不想去，
      甲○○即與『王仔』（即張閔騫）強押曾躍興上車離去」
      、「（問：你們因何要將曾躍興殺？）甲○○曾親口告訴
      我說曾躍興曾出賣他所以邀我們共同設計殺害，．．．」
      、「甲○○要殺害曾躍興，曾問我何處適當，我說同安農
      場較偏僻，不易被發現。」等語甚詳（見臺灣雲林地方法
      院檢察署81年度偵緝字第3號第5至7頁）。
    (2)經核共同被告曾金輝對於被告甲○○如何因不滿被害人曾
      躍興揚言殺害他，而與曾金輝等人謀議殺害曾躍興，乃共
      同將曾躍興自嘉義縣東石鄉掌潭村掌 9之32號李劍明住處
      ，押至雲林縣東勢鄉○○村○○路34號曾金輝以前老家，
      剝奪曾躍興行動自由，再推由李劍明及陳錫源購買焚屍滅
      跡使用之汽油與鐵桶，並詢問曾金輝何處適合殺害曾躍興
      ，曾金輝乃告以同安農場等情，供述極為詳盡，且其供述
      被告殺害被害人曾躍興之原因、被害人曾躍興被剝奪行動
      自由之經過、李劍明及陳錫源購買汽油與鐵桶之經過，均
      核與共同被告陳錫源、李劍明供述之情節相符，而被害人
      曾躍興遭殺害後被焚屍棄置在同安農場之事實，曾金輝供
      述告訴被告同安農場適合殺害曾躍興乙情，亦核與事實相
      符，應堪採信。
    (3)雖共同被告曾金輝於偵查、原審及本院更(五)審審理時均陳
      稱：警詢筆錄是警員自己寫的，我說的警察都沒寫云云（
      見偵緝3號卷第82頁反面，原審卷第181頁，本院上重更(五)
      審卷第237頁），而主張其警訊時之自白筆錄，並非出於
      任意性云云。
    (4)然查證人即製作上開筆錄之警員邱國豐於本院更(五)審審理
　    時結證稱：上開筆錄係根據曾金輝所陳述而製作等語（見
      本院上重更(五)審卷第二七０頁），再於曾金輝製作筆錄時
      在場之偵查員吳勁葦於本院更(五)審理時亦結證稱：上開筆
      錄係採一問一答之方式製作等語（見本院更(五)審卷第268
      頁），該二證人均證稱曾金輝上開警詢筆錄係以一問一答
      之方式，根據曾金輝之陳述所作成；又共同被告曾金輝於
      偵查中未到案，經檢察官通緝後，於81年7月13日，在台
      北市北投區○○○路40巷7號4樓為警緝獲歸案等情，有刑
      事警察局81年7月14日刑偵(二)字第6723號通緝案件移送
      書可憑（見臺灣雲林地方法院檢察署81年度偵緝字第3號
      卷第1頁），而曾金輝上開二次警詢筆錄，係分別於81年7
      月17日及同年月21日詢問，於當時共犯落網到案者，僅共
      同被告陳錫源，而陳錫源於警詢時，對於被告甲○○如何
      殺害被害人曾躍興之經過，並未詳細供明，而曾金輝上開
      警詢筆錄，對於被告甲○○如何殺害曾躍興之過程，記載
      得極為詳細，若係警員自行記載後，始交與曾金輝簽名，
      何以能清楚記載細節，且如係警員自行記載，則對於曾金
      輝供稱並未參與殺害曾躍興乙節，為達警方查獲共犯之績
      效，自無予以記載之必要，何以上開筆錄仍為該記載，益
      見共同被告曾金輝供稱警詢筆錄係警員自己寫的，伊講的
      都沒有寫云云，要無足採。
  (四)同案共同被告李劍明之供證
    (1)同案共同被告李劍明於原審調查時供稱：「傍晚時甲○○
      打電話給我，叫我拿五桶汽油及一個鐵桶給他，只叫我買
      ，因我沒車子，我打電話叫陳錫源來載我，我趕快去做，
      陳錫源住附近，他就馬上來約十分鐘，就去朴子加油站附
      近買三個汽油桶，在朴子加油站加滿油，因為甲○○在電
      話中有告訴我怎麼走，到了廟那邊再打電話給他，我在一
      家飲食店吃東西，再借店的電話打，那廟的名稱我不知道
      ，在電話中甲○○就告訴我下一個行駛方向，他就會叫砲
      灰的來帶我們進去，我來到四湖的廟打電話，那時大約傍
      晚五時多，確實時間記不清楚，後來砲灰來帶我們去一處
      舊屋，到達後我看到去我家的那四個人及我和陳錫源。」
      等語（見原審卷第155頁至159頁），於本院更(一)審調查時
      亦供稱：「我與陳錫源去買三個塑膠桶去加滿汽油，而因
      接聽電話時，聽不懂甲○○說要買什麼桶，所以沒有買鐵
      桶，等我們到了東勢的一座賜安宮廟前，即依甲○○所交
      代打電話進去詹某處，再由他派人出來接我們，我把汽油
      搬到詹某的車上行李箱。」、「當我們二人到曾金輝舊宅
      ，詹某問：有沒有買鐵桶？我說：你要什麼鐵桶？他說：
      『大鐵桶』。我才與陳錫源去找一個鐵桶，並請人切割送
      回曾金輝處，而後我們二人即離開。」等語（見本院更(一)
      審卷第71至74頁），核與同案被告陳錫源所供承準備汽油
      及鐵桶之情節亦相符合。
    (2)又查，共同被告陳錫源、李劍明二人並同至龍興五金行購
      買塑膠桶及拿鐵桶至鐵工廠要求切開桶蓋等情，業經證人
      即五金行老闆王謝玉藟與鐵工廠負責人楊森貴分別於警詢
      及偵查中證述明確（見警卷第9、33 頁，臺灣雲林地方法
      院檢察署80年度相字第389號卷第 3、8至10頁，下稱相字
      卷），此外，復有被告甲○○與李劍明、陳錫源之通話紀
      錄一紙及現場照片二十三幀附卷可稽（見警卷第35、39、
      40 頁，相字卷第6頁）。則由此觀之，足見同案被告李劍
      明、陳錫源均係依被告甲○○之通知指示，而依計劃購買
      焚屍用之汽油及鐵桶無訛，且為被告甲○○所是認，益徵
      被告李劍明所證述之上開情節，應與事實相合，堪予採信
      。
    (五)再者，被害人曾躍興遭人殺害後並經支解而置於大鐵桶予
      以焚屍等情，此據證人即同安農場主任侯振添及技術員周
      盟國證述：於80年7月2日上午 7時30分許，在該農場之產
      業道路旁，發現上開燃燒之鐵桶並有臭味發出而查覺有異
      ，於9時40分報警等語無訛，並有焚屍案現場圖一紙及焚
      屍現場、鐵桶、焚屍後殘留物之照片共十九幀在卷可憑（
      相字卷第4至6頁、第34至38頁）。又被害人曾躍興之殘留
      屍塊，經檢察官督同法醫師相驗屬實，填有驗斷書、相驗
      屍體證明書、勘驗筆錄等附卷可稽（相字卷第52至57頁）
      ，而死者屍體之臀部及腰椎部已詳驗有三處刀砍痕、兩大
      腿部及肌肉切斷而整齊，均無出血的凝血現象，肌肉深部
      血色並無ＣＯ－ＨＤ之鮮紅色，即本屍顯非生前燒死及非
      生前砍切割者，此有內政部警政署刑事警察局80年7月8日
      刑醫字第4568號鑑驗書一紙在卷足憑（詳度相字卷第389
      號卷第80頁）。雖本件被告甲○○及已判決確定之同案被
      告等人均對如何殺害曾躍興之過程堅不吐實，致無法從相
      關被告等人之供述得知曾躍興被殺害之詳細過程，惟依上
      開檢察官督同法醫師之相驗後，所填具之驗斷書、相驗屍
      體證明書、勘驗筆錄及上開證人及共同被告曾金輝、李劍
      明、陳錫源等人供述之情節，及被害人曾躍興被載至上開
      同安農場陳屍地點被殺害後焚屍以觀，死者曾躍興係先遭
      槍殺致死，再支解屍體焚屍，亦足證被告等人共同強押曾
      躍興至距曾宅約二百公尺之雲林縣東勢鄉同安農場，先由
      被告以手槍予以射殺後，再指示李劍明、陳錫源、張閔騫
      、曾金輝四人以不詳型式利刃一把共同予以肢解焚屍，應
      可認定。
    (六)參互同案共同被告李劍明、陳錫源、曾金輝之上開證詞內
      容，並參酌所調查之上揭各項補強證據，已足資證明被告
      甲○○於審理中所為之任意性自白，應具有相當程度之真
      實性，而得確信被告前述所自白殺害被害人曾躍興並焚屍
      之犯罪事實，與事實相合，足堪採信。
  三、被告雖辯稱：我與被害人曾躍興是多年好友，並非因走私
      槍枝分贓不均而萌生殺機，而是因當天是因為他揚言要殺
      我，大家談得不愉快，且大家都有吸毒迷迷糊糊又隨身帶
      有手槍，才會一時衝動而掏槍將被害人曾躍興射殺身亡，
      並非經過事前謀議的云云，惟查：
    (一)證人即被害人曾躍興之朋友黃嘉郎於警詢中證述：「曾躍
      興於80年 6月28日18時許，在嘉義市皇嘉飯店告訴我，他
      （指曾躍興）他最近與綽號周董（甲○○）到菲律賓走私
      大批槍械，．．．．．，引起他（曾躍興）不滿，他（曾
      躍興）揚言要找周董（甲○○）算帳。」、「曾躍興於命
      案發生前一、二天向我提起他於80年 6月30日晚上要約甲
      ○○及其手下李劍明、陳錫源三人要解決一件重大糾紛，
      可能會出事。」等語（相字卷第21頁及警卷第11頁背面）
      ；證人黃彥維亦於警詢時證稱：「80年 6月29日17時許，
      我和曾躍興在水電公司時，周董（即甲○○）有打曾躍興
      之呼叫器，然後曾躍興打電話給周董（即甲○○），我有
      聽到曾躍興對甲○○說『我知道你現在很堵爛我』。」等
      語（相字卷第30頁）。則證人黃嘉郎與黃彥維雖均非直接
      證明被告甲○○有殺害曾躍興，然其等所證述被害人曾躍
      興與被告甲○○發生重大糾紛，被告對被害人曾躍興不滿
      ，及被害人曾躍興曾揚言找被告甲○○算帳之情節，乃係
      證人黃嘉郎、黃彥維自被害人曾躍興處所親身聽聞，且其
      等此部分之證述等情節，亦核與被告甲○○於本院審理時
      所自承：殺害曾躍興之動機係因被害人曾躍興揚言要殺伊
      ，伊才先下手之情相符（本院卷第158頁），足見被告甲
      ○○因曾聞悉曾躍興在外揚言，欲殺掉伊，而且曾躍興又
      於80年 6月29日酒後撥打電話找伊理論，致使被告甲○○
      心存不滿，因而萌生殺人動機，要無足疑。
    (二)且參以，共同被告曾金輝並供稱：「（問：你們因何要將
      曾躍興殺？）甲○○曾親口告訴我說曾躍興曾出賣他所以
      邀我們共同設計殺害，．．．」、「甲○○要殺害曾躍興
      ，曾問我何處適當，我說同安農場較偏僻，不易被發現。
      」等語（詳81年度偵緝字第 3號第5至7頁），益徵被告甲
      ○○因與被害人曾躍興有前述怨隙，在案發前即已謀議殺
      人之事甚明，被告所辯：因當天是因為他揚言要殺我，大
      家談得不愉快，且大家都有吸毒迷迷糊糊又隨身帶有手槍
      ，才會一時掏槍將被害人曾躍興射殺身亡，並非事前謀議
      云云，顯與事實不符，自非可採。
    (三)再者，同案被告李劍明、陳錫源均供稱係依被告甲○○之
      指示買汽油及鐵桶，作為焚屍之用等語，被告對此亦不否
      認，雖辯稱：我叫李劍明及陳錫源購買汽油是因為我所住
      之地方偏僻又在逃亡中，加油不方便，才準備供汽車隨時
      加油用，而鐵桶是要試槍用的云云，然查：
      (1)共同被告陳錫源、李劍明二人共同至龍興五金行購買塑
        膠桶及拿鐵桶至鐵工廠要求切開桶蓋等情，業經證人即
        五金行與鐵工廠負責人王謝玉藟及楊森貴分別於警詢及
        偵查中證述明確（見警卷第第 9、33頁，相字卷第3、8
        至10頁），已如前述。又查，共同被告陳錫源及李劍明
        所購買之三桶汽油係於晚上自嘉義縣朴子鎮另外購置容
        器並加油後，載至並不靠海之雲林縣東勢鄉共同被告曾
        金輝之舊宅，則倘若如被告甲○○所辯稱要李劍明買汽
        油是為了避免至加油站加油為人識破云云，則其所駕駛
        之汽車內應當隨時有備用之汽油，至少亦應有空汽油桶
        ，而就近囑人購買汽油即可，何須勞動李劍明遠從嘉義
        先購買汽油桶去加油站加油至雲林縣，況且縱或因油用
        盡，而需加油，亦無須囑李劍明一次購買多達三十公升
        桶裝汽油三桶，由此益見被告甲○○所辯，與常情有違
        ，不足採信。
      (2)且觀諸，本案所使用之鐵桶桶蓋已全面切割，設若係要
        試槍之用，自可保留桶蓋，僅切一小口更可避免聲音外
        洩，且減少子彈跳彈的危險，焉有將桶蓋切除一面，留
        下一面（詳相驗卷第34頁反面至第37頁），顯見購置鐵
        桶之目的並非為試槍之用，再參以，被告甲○○於警詢
        中既供陳，尋找焚屍鐵桶及焚屍地點均是李劍明及陳錫
        源所為等語，並參諸共同被告曾金輝於警詢中亦供稱，
        鐵桶係甲○○要李劍明、陳錫源取回曾宅，而甲○○亦
        要李、陳二人尋找殺害曾躍興及焚屍之地點等語以觀（
        詳81年度偵緝字第 3號第32、33頁），益徵同案共同被
        告陳錫源、李劍明均已知其所購汽油及所尋得之鐵桶係
        供殺害曾躍興後焚屍之用，應無疑義，是被告辯稱：要
        李劍明、陳錫源購買鐵桶係被害人曾躍興要試槍之用云
        云，顯非實情，不足採信。
      (3)是以，參諸被告甲○○既先囑由共同被告李劍明、陳錫
        源備妥焚燒被害人曾躍興屍體使用之汽油及鐵桶乙情，
        足證被告甲○○係事前即已預謀殺害被害人曾躍興並焚
        屍甚明，絕非係屬當日因發生口角而一時失手槍殺被害
        人曾躍興之偶發事件，亦可確認。
    (四)此外，再觀諸被告甲○○於警詢時先供稱：於80年7月1日
      晚上12時許，因李劍明與曾躍興二人為販賣安非他命之事
      發生糾紛，其雖在旁勸阻，李劍明仍不聽勸，李某即取出
      手槍朝曾躍興射殺，而尋找焚屍地點及焚屍用鐵桶均是李
      劍明及陳錫源二人所為，其並未設計殺害曾躍興云云（詳
      81年度偵緝字第 3號卷第25頁背面）；嗣於檢察官偵查中
      則辯稱：伊係與曾金輝及曾躍興同往曾金輝之住處泡茶聊
      天，後來曾躍興因欲替友人購買安非他命，遂打電話叫李
      劍明過來，李劍明與陳錫源駕車來到曾金輝舊宅後，李劍
      明與曾躍興在室外談了幾分鐘，李劍明與陳錫源即先離開
      ，過了一段時間李劍明及陳錫源攜帶汽油過來，伊曾問李
      劍明汽油何用，李劍明說係其工廠要用，後來李劍明拿一
      個鐵桶過來，之後李劍明、陳錫源及曾躍興即搬汽油及鐵
      桶離去未歸，其係事後才知曾躍興被殺害一事云云（見88
      年偵緝字第3號卷第89至100頁）；至原審審理時，因張閔
      騫已死亡，被告甲○○則改稱：曾躍興與張閔騫外出試槍
      ，因手槍走火，誤殺曾躍興云云（見原審卷第 129頁反面
      至 133頁），更與前詞不符；在本院更(二)審又稱：伊當日
      下午至曾金輝舊宅，有帶一批手槍及衝鋒槍，當晚其吸食
      海洛因後即昏昏入睡，張閔騫、曾躍興則至外面試槍，張
      閔騫因手槍走火，誤殺曾躍興後，有回來向其報告，其喝
      令張閔騫不要吵，讓其繼續睡覺，後來其始知曾躍興試槍
      意外死亡云云（見本院更緝(二)卷第142至145、164至172頁
      ）；於本院更(三)審，則改口陳稱：伊因吸食海洛因，後即
      昏昏入睡，曾躍興則吸食過量而意外死亡云云（見本院更
      (三)審卷第73頁），於本院更(四)審時則又辯稱：伊無用汽油
      焚燒曾躍興屍體，鐵桶是曾躍興建議的，說要鐵桶內放棉
      被要試槍時才不會有聲音，買汽油是汽車加油用的云云（
      見更(四)卷第166至167頁）；於本院更(五)審時則再辯稱：曾
      躍興係施過量海洛因死亡，伊得知曾躍興意外死亡後，決
      定將曾躍興屍體焚化，再找廟寺埋葬云云。顯示其原就本
      件犯行堅不吐實，而混淆犯罪事實，甚而有將責任推給李
      劍明或已死亡之張閔騫的意圖，雖於本院審理時已坦承犯
      行，然就犯罪情節，亦難免有避重就輕而設詞掩飾，此為
      一般犯罪者之正常表現及反應，且由其歷次前後多次不同
      之辯解，亦可窺見其避重就輕之心態，甚為明顯。
    (五)綜參以上各情，足證本案發生殺害被害人曾躍興並焚屍，
      應係被告甲○○等人事前謀議而完成，應可確認。是被告
      所辯因當日發生口角而一時失手槍殺被害人曾躍興云云，
      係屬事後避重就輕之說詞，並不足採。
  四、被告雖又辯稱：當天我和被害人曾躍興談得不愉快，且我
      和被害人曾躍興都有吸毒迷迷糊糊又隨身帶有手槍，才會
      一時掏槍將被害人曾躍興射殺身亡云云，然查：本案於檢
      察官會同法醫相驗被害人曾躍興屍體時，並未摘取被害人
      之心、肝、腎等內臟及其血液，作為毒品及毒物反應之化
      驗等情，有刑事警察局93年5月27日刑醫字第093104419號
      函足憑（見本院更(五)審卷第151頁）；次查，被告甲○○
      雖於前審辯以：被害人曾躍興係施用海洛因過量死亡云云
      ，惟被告甲○○及同案共犯陳錫源、李劍明、曾金輝為警
      緝獲到案，始則均未供稱被害人曾躍興係施用毒品海洛因
      過量死亡，如被害人曾躍興係施用毒品過量死亡，並非被
      告等人殺害死亡，與被告等人無涉，何以彼等均未供稱被
      害人曾躍興係施用毒品過量死亡，反供稱係被告開槍打死
      被害人曾躍興，或係甚而又曾稱係張閔騫試槍時走火而射
      殺被害人曾躍興，是被告上開辯稱，顯有疑義。又被告甲
      ○○並自承因被害人曾躍興揚言要殺伊，伊遂先下手為強
      ，已如前述，且共同被告曾金輝並供稱被害人曾躍興係因
      槍枝一事，致被告不高興，而設局殺害曾躍興，由被告等
      人將曾躍興自李劍明住處押往曾金輝雲林縣東勢鄉老家等
      語，亦如前述，再參以，被害人曾躍興遭焚屍後之屍體殘
      骸僅剩部分臀部、骨骼、牙齒、花內褲、鑰匙、骨折固定
      鋼架，經鑑定為Ｏ型血型等均與被害人曾躍興相符合，且
      依刑事警察局上開鑑驗書複驗結果記載：死者屍體之臀部
      及腰椎部已詳驗有三處刀砍痕、兩大腿部及肌肉切斷而整
      齊，均無出血的凝血現象，肌肉深部血色並無ＣＯ－ＨＤ
      之鮮紅色，即本屍顯非生前燒死及非生前砍切割者，由上
      開鑑定結果，被害人曾躍興係死後遭肢解焚屍，則被告及
      同案共犯曾金輝、陳錫源、李劍明自白被害人曾躍興係被
      死後焚屍乙情相符。末查，一般毒品或槍枝交易者，常擁
      有火力強大以防身之槍械，被告甲○○及被害人曾躍興生
      前均涉毒品交易（臺灣臺北地方法院檢察署81年偵字第
      1839 0、雲林地方法院檢察署81年偵字第3493號）及槍械
      走私（嘉義地方法院檢察署80年偵字第3462號等），則被
      害人曾躍興與被告甲○○因發生糾紛，而遭被告開槍射殺
      死亡後肢解焚屍以滅跡，應與事實相符，被告前開辯解，
      顯係事後飾卸之詞，亦非可取。
  五、被告再辯稱：將被害人曾躍興槍殺死亡後，並沒有將被害
      人曾躍興肢解，而是由張閔騫直接被害人曾躍興之屍體放
      入大鐵桶澆上汽油焚燒云云，但查被害人曾躍興遭焚屍後
      之屍體殘骸僅剩部分臀部、骨骼、牙齒、花內褲、鑰匙、
      骨折固定鋼架，經鑑定為Ｏ型血型等均與被害人曾躍興相
      符合，且依刑事警察局上開鑑驗書複驗結果記載：死者屍
      體之臀部及腰椎部已詳驗有三處刀砍痕、兩大腿部及肌肉
      切斷而整齊，均無出血的凝血現象，肌肉深部血色並無Ｃ
      Ｏ－ＨＤ之鮮紅色，即本屍顯非生前燒死及非生前砍切割
      者，由上開鑑定結果，被害人曾躍興死後曾遭肢解並焚屍
      ，足見被害人曾躍興死亡後，並遭被告肢解後，始置入鐵
      桶內焚屍甚明，其所辯未肢解被害人曾躍興之屍體云云，
      亦屬避重就輕之辯詞，自非可採。
  六、被告另辯稱：係我自己一人射殺被害人曾躍興，焚屍係張
      閔騫所為，李劍明、陳錫源、曾金輝等人均未參與云云，
      惟查：
    (一)按共同實施犯罪行為之人，在合同意思範圍之以內，各自
      分擔行為之一部，相互利用他人之行為，以達其犯罪之目
      的者，即應對於全部所發生之結果，共同負責；又按刑法
      上之幫助犯，係指以幫助之意思，對於正犯資以助力，而
      未參與實施犯罪之行為者而言，如就構成犯罪事實之一部
      ，已參與實施即屬共同正犯（最高法院28年上字第3110號
      判例參照）。
    (二)同案共同被告李劍明、陳錫源備妥汽油及鐵桶後，雖先行
      離開，未參與殺害、肢解及焚燒被害人曾躍興之工作，然
      同案被告李劍明、陳錫源依被告甲○○之指示，在預定時
      間內準備焚屍用之鐵桶（並將鐵桶蓋送至鐵工廠切割）及
      汽油，備妥後送至指定地點等情，為共同被告李劍明、陳
      錫源所不否認，足見共同被告李劍明、陳錫源與被告甲○
      ○、曾金輝、張閔騫等人，已取得共同殺人並焚屍之犯意
      聯絡，復於其等合致之意思範圍內，由共同被告李劍明、
      陳錫源準備焚屍用之鐵桶（並將鐵桶蓋送至鐵工廠切割）
      及汽油，備妥後送至指定地點交由被告甲○○、曾金輝、
      張閔騫等人，由該等人執行強押被害人曾躍興並殺人、肢
      解焚屍工作，而各自分擔犯罪行為之一部，相互利用他方
      之行為，以遂行犯罪之目的，共同被告李劍明、陳錫源自
      應就被害人曾躍興死亡之結果，負共同正犯之責任，應堪
      認定。至被告甲○○於本院審理時雖始改口稱：殺人時應
      只張閔騫有在場，曾金輝當時可能因為施用毒品在睡覺云
      云，然被告甲○○並供承：當日李劍明、陳錫源二人送鐵
      桶來即先行離開，核與共同被告李劍明、陳錫源所述相符
      ，且被告甲○○對於從強押被害人曾躍興至其死亡前，曾
      金輝、張閔騫一直在與其同在一處乙節亦不否認，其所辯
      ：殺被害人曾躍興係一人所為，與曾金輝、張閔騫沒有參
      與云云，顯非實情，不足採信。
    (三)綜上所述，被告甲○○與共同被告李劍明、陳錫源、曾金
      輝、張閔騫就上開犯行，應有犯意之聯絡及行為之分擔，
      亦可認定。
  七、綜合上開證據之調查結果，並參酌各項情況證據以觀，足
      見本件係起因被害人曾躍興曾揚言要殺被告甲○○，復於
      案發前二日以打電話找被告理論並出言不遜，引起被告不
      滿而萌生殺意，設計加害曾躍興，並事先與曾金輝、陳錫
      源、李劍明、張閔騫共同謀議，由甲○○先至高雄將心有
      不甘而不敢不從之曾躍興誘載至李劍明家，然後夥同張閔
      騫、曾金輝等人強押曾躍興至曾金輝舊宅，再由李劍明、
      陳錫源買汽油、鐵桶，然後予以殺害並肢解焚屍等犯罪情
      節，足堪確認。被告甲○○所辯各節，經查與事實不符，
      均非可採。從而，被告甲○○共同持有槍彈、妨害自由、
      殺人、損壞屍體等犯行，事證明確，均堪認定。
參、論罪科刑之理由
  一、被告非法持有槍彈部分
    (一)按行為後法律有變更者，適用裁判時之法律，但裁判前之
      法律有利於行為人者，適用最有利於行為人之法律，刑法
      第2條第1項定有明文。經查槍砲彈藥刀械管制條例第 7條
      第4項、第10條第3項業已於86年11月11日修正為第7條第4
      項、第11條第 4項，並於同年月24日公佈實施，第7條第4
      項法定刑由原一年以上七年以下有期徒刑，修正為五年以
      上有期徒刑，併科新臺幣一千萬元以下罰金；第10條第 3
      項改為第11條第 4項，法定刑由原三年以下有期徒刑，修
      正為一年以上七年以下有期徒刑，併科新臺幣七百萬元以
      下罰金。再查槍砲彈藥刀械管制條例於中華民國94年 1月
      26日經總統以華總一義字第 09400010101號令，增訂槍砲
      彈藥刀械管制條例第20條之1 條文，並刪除第10條、第11
      條及第17條條文；並修正第4條、第8條、第16條及第20條
      條文。依同條例第25條規定，本條例自公布日施行，故依
      中央法規標準法第13條之規定，法規明定自公布日施行者
      ，自公布日起算至第三日起發生效力，則前開槍砲彈藥刀
      械管制條例刪除或增訂之部分，應自94年 1月28日起生效
      。經核修正前同條例第11條第 4項文關於持有【第四條第
      一項第一款所定其他可發射金屬或子彈具有殺傷力之各式
      槍砲者，處一年以上七年以下有期徒刑，併科新臺幣七百
      萬元以下罰金。】，修正後相關規定移至第8條第4項，而
      該條項關於持有【第四條第一項第一款所定其他可發射金
      屬或子彈具有殺傷力之各式槍砲者，處三年以上十年以下
      有期徒刑，併科新臺幣七百萬元以下罰金。】。
    (二)查被告於80年7月1日犯罪行為後，因法律變更，經比較槍
      砲彈藥刀械管制條例之舊法、中間法及新法，則持有手槍
      部分，以86年11月24日修正施行前槍砲彈藥刀械管制條例
      第7條第4項之規定有利於行為人；至於持有子彈部分，則
      以86年11月24日修正施行後槍砲彈藥刀械管制條例第11條
      第 4項所規定之刑度，較之與修正前槍砲彈藥刀械管制條
      例第10條第3項比較應適用之刑法第187條所處五年以下有
      期徒刑為重。準此，被告甲○○意圖供犯罪之用，而持有
      手槍及子彈，核其持有手槍部分所為，係犯86年11月24日
      修正施行前槍砲彈藥刀械管制條例第7條第4項之非法持有
      手槍罪（持有制式手槍部分同時觸犯86年11月24日修正施
      行前槍砲彈藥刀械管制條例第7條第 4項與刑法第187條之
      罪，為法條競合，應從一重之86年11月24日修正施行前槍
      砲彈藥刀械管制條例第7條第4項之非法持有手槍罪論斷）
      ；其持有子彈部分，應適用刑法第 187條意圖供自己犯罪
      之用而持有子彈罪（持有子彈部分同時觸犯86年11月24日
      修正施行前槍砲彈藥刀械管制條例第10條第 3項與刑法第
      187條之罪，為法條競合，應從一重之刑法第187條之意圖
      供犯罪而持有子彈罪論斷）。
    (三)被告同時持有手槍及子彈係一行為觸犯上開二罪名，為想
      像競合犯，應從一重依86年11月24日修正施行前槍砲彈藥
      刀械管制條例第7條第4項之未經許可無故持有手槍罪處斷
      。
  二、被告將被害人曾躍興自共同被告李劍明住處挾持前往共同
      被告曾金輝舊宅，並強押至同安農場，核該部分所為，係
      犯刑法第302條第1項之以非法方法剝奪人之行動自由罪，
      而此二段行為係單純一罪之接續行為。
  三、又甲○○持上開槍彈將被害人曾躍興射殺死亡，所為係犯
      刑法第271條第1項之殺人罪。
  四、又按殺人之後進而損壞、遺棄屍體，若單純係為湮滅證據
      或犯罪痕跡者，即屬殺人之結果，而應成立牽連犯（最高
      法院27年度上字第2826號判例意旨參照）。被告於殺害被
      害人曾躍興，將被害人曾躍興之屍體予以支解並焚燒，足
      見被告係為避免其殺人犯行敗露，並掩飾、湮滅其殺人之
      罪證，至為明顯，其支解焚屍之行為，應屬其殺人所生之
      結果，而有牽連犯之裁判上一罪關係，亦可認定。核其所
      為係犯刑法第247條第1項之侵害屍體罪。
  五、被告甲○○與已判決確定之同案共同被告陳錫源、曾金輝
      、李劍明與已死亡之張閔騫間，就所犯上開各罪，互有犯
      意聯絡及行為分擔，皆為共同正犯。
  六、被告所犯無故持有手槍、以非法方法剝奪行動自由、殺人
      及侵害屍體罪，相互間有方法結果之牽連關係，應從一重
      依刑法第271條第1項之殺人罪處斷。
肆、撤銷改判之理由
  一、原審依上開事證，予以論罪科刑，固非無據，然查：
    (一)開槍射殺被害人，必需使用子彈，原審就持有子彈部分漏
      未審論，即有未洽。
    (二)原審就被告甲○○如何與陳錫源、曾金輝、李劍明、張閔
      騫等人共謀殺害曾躍興，及如何於議定後，由被告至高雄
      市將曾躍興誘至李劍明住處，與如何由被告提供殺害曾躍
      興而持有之制式手槍乙支、子彈若干顆、利刃等兇器，與
      曾金輝、張閔騫三人共同強將曾躍興押至曾金輝舊宅，再
      如何指示陳錫源、李劍明購買汽油及鐵桶供為殺人後焚屍
      之用，及如何由被告、張閔騫、曾金輝共同強押曾躍興至
      距曾宅約二百公尺之雲林縣東勢鄉同安農場，先由被告甲
      ○○以手槍予以射殺後，再以不詳型式利刃一把予以肢解
      ，放置鐵桶內，淋灑汽油予以焚屍等情，未說明其認定之
      理由及依據，亦有疏漏。
    (三)被告犯罪行為後槍砲彈藥刀械管制條例分別於86年11月11
      日及94年1月26日修正，原判決未及審酌，亦有未當。
  二、依上所述，被告上訴意旨，執詞否認部分犯罪情節，而指
      摘原判決不當，經本院審理結果，與事實不符，固無足取
      。然原判決關於被告甲○○部分既有前揭可議之處，自應
      由本院將原判決關於被告甲○○部分予以撤銷改判，以期
      適法。
    (一)爰審酌被告素行不佳，多有前科，因與被害人曾躍興之怨
      隙，而主導本件殺人犯行，手段殘酷，惡性較重，且其犯
      罪之動機係由被害人曾躍興在外揚言對被告不利而起，及
      被告於本院審理時已坦承殺人之主要犯行，並具悔意，態
      度堪稱良好等一切情狀，並斟酌被告槍殺被害人後再支解
      焚屍，手段殘酷，惟起因係被害人先揚言對被告不利，並
      於酒後電話找被告理論而引殺機，尚無處以無期徒刑之必
      要，爰量處有期徒刑十五年，並依其犯罪之性質，認有褫
      奪公權之必要，爰併予褫奪公權七年，以資懲儆。
    (二)被告甲○○等人用以殺人之手槍一支係違禁物，利刃一把
      為被告甲○○所有，並用以支解被害人後焚屍，係供犯罪
      所用之物，雖未扣案，惟無證據證明業已滅失，爰併予宣
      告沒收。
    (三)至於用以槍殺被害人之子彈若干顆，已經射擊而滅失，故
      不另為沒收諭知，另焚屍用之鐵桶，據共同被告李劍明、
      陳錫源供明係在案發現場附近工地尋獲，非屬被告等人所
      有，亦毋庸為沒收之諭知，一併敘明。
伍、適用之法律
  一、刑事訴訟法第369條第1項前段、第364條、第299條第1項
      前段。
  二、86年11月24日修正施行前槍砲彈藥刀械管制條例第7條第
      4項。
  三、刑法第2條第1項但書、第11條前段、第28條、第187條、
      第271條第1項、第247條第1項、第302條第1項、第55條、
      第37條第2項、第38條第1項第1款、第2款。
  四、罰金罰鍰提高標準條例第1條前段。
本案經檢察官徐松奎到庭執行職務。
中　　華　　民　　國　　94　　年　　12　　月　　20　　日
                  刑事第四庭    審判長法　官　吳志誠
                                      法　官　林勝木
                                      法　官　蔡美美
以上正本證明與原本無異。
如不服本判決，應於收受本判決後十日內向本院提出上訴書狀。
其未敘述上訴理由者並得於提起上訴後十日內向本院補提理由書
狀（均須按他造當事人之人數附繕本）「切勿逕送上級法院」。
　　　　　　　　　　　　　　　　　　　書記官　蔡振豐
中　　華　　民　　國　　94　　年　　12　　月　　21　　日
附錄法條：
刑法第一百八十七條：
意圖供自己或他人犯罪之用，而製造、販賣、運輸或持有炸藥、
棉花藥、雷汞或其他相類之爆裂物或軍用槍砲、子彈者，處五年
以下有期徒刑。
刑法第二百四十七條第一項：
損壞、遺棄、污辱或盜取屍體者，處六月以上五年以下有期徒刑
。刑法第二百七十一條第一項：
殺人者，處死刑、無期徒刑或十年以上有期徒刑。
刑法第三百零二條第一項：
私行拘禁或以其他非法方法，剝奪人之行動自由者，處五年以下
有期徒刑、拘役或三百元以下罰金。
86年11月24日修正施行前槍砲彈藥刀械管制條例第七條第四項：
未經許可，無故持有、寄藏或意圖販賣而陳列第一項及第二項所
列槍砲之一者，處一年以上七年以下有期徒刑。
86年11月241修正施行前槍砲彈藥刀械管制條例第十條第三項：
未經許可無故持有、寄藏或意圖販賣而陳列第一項所列各式槍砲
之一者，處三年以下有期徒刑。
